臺灣南投地方法院民事裁定
111年度小上字第8號
上  訴  人  黃春珠  
被  上訴人  黃貞雄  
            翁蘭芳  
上列當事人間請求給付款項事件，上訴人對於民國111年8月8日
本院埔里簡易庭111年度埔小字第44號第一審民事小額判決提起
上訴，本院合議庭裁定如下：
    主  文
上訴駁回。
第二審訴訟費用新臺幣1,500元由上訴人負擔。
    理  由
一、對於小額程序之第一審裁判之上訴或抗告，非以其違背法令
    為理由，不得為之，民事訴訟法第436條之24第2項定有明文
    。至所謂「違背法令」，乃指判決「不適用法規」或「適用
    不當」，或有下列5款情形之一者而言：㈠判決法院之組織不
    合法者；㈡依法律或裁判應迴避之法官參與裁判者；㈢法院於
    權限之有無辨別不當或違背專屬管轄之規定者；㈣當事人於
    訴訟未經合法代理者；㈤違背言詞辯論公開之規定者，同法
    第436條之32第2項準用第468條、第469條第1款至第5款定有
    明文，然不包括判決不備理由或理由矛盾者，此從同法條項
    未準用第469條第6款之情可知。所謂「不適用法規」，係指
    有可適用之法規而消極的不予適用而言；所謂「適用法規不
    當」，即對於不應適用之法規而積極的誤為適用。至所謂違
    背法令，不以違背成文法為限，倘判決已違背成文法以外之
    法則，如論理法則、經驗法則等，仍應認事實審判決所確定
    之事實，已違反民事訴訟法第222條第1項、第3項規定，而
    屬「違背法令」。又所謂「論理法則」，係指依立法意旨或
    法規之社會機能就法律事實所為價值判斷之法則而言；所謂
    「經驗法則」，則係指由社會生活累積的經驗歸納所得之法
    則而言，凡日常生活所得之通常經驗及基於專門知識所得之
    特別經驗均屬之；然而，倘經由多項證據之證明力推理之結
    果，可能發生某項事實者，苟經事實審法院依自由心證判斷
    ，而與情、理無違，除有反證外，不得指為與經驗法則、論
    理法則有違。
二、上訴狀內應記載上訴理由，表明下列各款事項：㈠原判決所
    違背之法令及其具體內容；㈡依訴訟資料可認為原判決有違
    背法令之具體事實，民事訴訟法第436條之25分別定有明文
    。是以，當事人對小額程序之第一審判決提起上訴時，如係
    以民事訴訟法第468條之判決有不適用法規或適用不當為上
    訴理由者，其上訴狀或理由書應有具體之指摘，若係以判決
    違背成文法規為由，應併揭示該法規之條項或內容，若係以
    判決違背成文法以外之法則為由，應併揭示該法則之旨趣，
    倘係主張違背司法院解釋或最高法院據大法庭裁定所為裁判
    ，則應揭示該解釋或裁判之字號或內容；如係以民事訴訟法
    第469條第1至5款所列情形為上訴理由者，其上訴狀或理由
    書應具體揭示合於該條款之事實。上訴狀或理由書如未依前
    開方法表明，或其所表明內容顯與前開法規情形不相合時，
    即難認對違背法令事由已為具體之指摘，上訴自難認為合法
    （最高法院71年度台上字第314 號判決意旨參照）。上訴不
    合法者，法院毋庸命其補正，應逕以裁定駁回之，民事訴訟
    法第436條之32第2項準用第471條第1項、第444條第1項本文
    定有明文。
三、上訴意旨略以：上訴人為訴外人黃瑞麟之女，黃瑞麟為李氏
    葉仔與他人所生之子，非李氏葉仔與訴外人黃墽所生之子，
    亦未經黃墽收養，是黃瑞麟之子嗣（含上訴人；下稱黃瑞麟
    家族）無須負擔修建黃墽墳墓風水工程（下稱系爭工程）費
    用。被上訴人乙○○為訴外人黃鎮淇之子、被上訴人甲○○為黃
    鎮淇之媳婦（即黃鎮淇之子黃芳山之配偶），黃鎮淇為訴外
    人黃丁貴之子，黃丁貴為李氏葉仔與訴外人黃墽所生之子，
    是應由黃丁貴之子嗣（含被上訴人；下稱黃丁貴家族）負擔
    系爭工程費用。黃丁貴家族及被上訴人因系爭工程，積欠黃
    瑞麟家族及上訴人系爭工程費用新臺幣（下同）9萬5,000元
    ，上訴人得請求被上訴人返還之，原審判決竟駁回上訴人前
    開請求，實屬違法，爰提起上訴等語。
四、經查：
  ㈠上訴人固以前詞指謫原審判決不當，然而，前開指謫無非著
    重於兩造紛爭之基礎事實及證據取捨（兩造應如何分擔系爭
    工程費用、被上訴人是否仍積欠上訴人工程費用9萬5,000元
    ），屬對事實審法院取捨證據、認定事實之結果不服，非以
    原審判決有不適用法規或適用法規不當等情為上訴理由。
　㈡再者，依原審判決之記載，原審法院係於審酌證人黃朝政及
    羅鎮森之證詞、相關收據、黃丁貴及黃瑞麟家族戶籍謄本、
    埔里戶政事務所函文等證據，並調取核閱本院埔里簡易庭10
    2年度埔簡字第20號、本院102年度簡上字第59號等清償債務
    事件卷宗後，認系爭工程費用應由黃丁貴家族（含被上訴人
    乙○○）、黃瑞麟家族平均分擔，毋庸由被上訴人甲○○負擔，
    被上訴人未積欠上訴人系爭工程費用9萬5,000元；且就取捨
    證據、認定事實之心證形成過程，詳為說明。依原審判決之
    記載及訴訟資料，未見原審判決有認定有事實不憑證據，或
    認定事實、取捨證據違反論理法則、經驗法則等違背法令情
    事存在。
　㈢況且，上訴人所提上訴狀及理由狀，未具體指謫原審判決有
    何不適用法規或適用法規不當或民事訴訟法第469條第1至5
    款所列情形，復未舉體表明原審判決所違背之法規、法則、
    司法院解釋、最高法院據大法庭裁定所為裁判。
　㈣準此，尚難認上訴人於上訴狀及理由狀中，已就原審判決如
    何違背法令為具體指摘，而合法表明上訴理由，則本件上訴
    ，欠缺上訴合法程式，應予駁回。
五、依民事訴訟法第436條之32第1項準用第436條之19第1項規定
    ，第二審法院為訴訟費用之裁判時，應確定其訴訟費用額。
    本件第二審訴訟費用額確定為1,500元，爰諭知如主文第2項
    所示。
六、據上論結，本件上訴不合法，依民事訴訟法第436 條之32第
    1項、第2項、第436條之19第1項、第444條第1項本文、第95
    條、第78條，裁定如主文。　　
中　　華　　民　　國　　111 　年　　11　　月　　21　　日
                  民事第二庭  審判長法　官　徐奇川
                                    法　官　鄭順福
                                    法　官　葉峻石
以上正本係照原本作成。
本裁定不得抗告。
中　　華　　民　　國　　111 　年　　11　　月　　21　　日
                              書記官  沈柏樺